【裁判字號】    99,台上,537
【裁判日期】    990325
【裁判案由】    損害賠償
【裁判全文】
最高法院民事判決              九十九年度台上字第五三七號
上  訴  人  甲○○
            乙○○
共      同
訴訟代理人  李惠暄律師
被 上訴 人  丙○○
            丁○○
            戊○○
            己○○
            辛○○
            壬○○
共      同
訴訟代理人  林開福律師
被 上訴 人  庚○○
上列當事人間請求損害賠償事件，上訴人對於中華民國九十八年
十一月十一日台灣高等法院台中分院第二審判決（九十六年度建
上字第四七號），提起上訴，本院判決如下：
    主  文
上訴駁回。
第三審訴訟費用由上訴人負擔。
    理  由
本件上訴人以其與被上訴人丙○○於民國八十七年五月三十一日
簽訂委建契約，由丙○○承攬興建門牌號碼彰化縣二林鎮萬合里
江山巷二之四、二之六號房屋（下稱系爭房屋），而依侵權行為
、不當得利、及「追加」不完全給付、委任之關係，請求被上訴
人等七人賠償損害。經原審斟酌全辯論意旨及調查證據之結果，
認定：系爭房屋已施作完成，取得使用執照，並於八十八年三月
二十三日前交付上訴人占有使用。嗣丙○○訴請上訴人給付工程
尾款，上訴人以系爭房屋有瑕疵，其受有財產及非財產上損害，
提起反訴，經原法院於九十二年九月十七日以九十年度上字第二
二九號（下稱前案）判決上訴人原欠工程尾款（包括追加工程款
）新台幣（下同）九十八萬六千一百八十五元，扣除工程瑕疵、
偷工減料造成上訴人之損害八十萬九千八百五十元後，上訴人尚
應給付丙○○十七萬六千三百三十五元工程款本息確定。丙○○
乃經由強制執行程序獲得清償三十二萬四千零九十二元（包括上
開工程款本息、鑑定費用、訴訟費用）。則前案確定判決基於兩
造辯論之結果，就有關系爭房屋工程款之核計、瑕疵範圍、損害
額所為之判斷，除有顯然違背法令，或當事人提出新訴訟資料足
以推翻原判斷之情形外，於同一當事人間，應有「爭點效」原則
之適用。準此，上訴人所提出之證據，經查既均不足以推翻前案
確定判決之判斷，其主張前案所認定應給付之工程追加款九萬四
千零三十七元本息，係丙○○故意捏造追加，而依侵權行為、不
當得利、不完全給付、委任等法律關係訴請丙○○給付（賠償）
九萬四千零三十七元本息，即屬無據。至於被上訴人庚○○為前
案之鑑定人，其依法院囑託就系爭房屋之實際面積、屋頂突出物
砌磚費用、瑕疵損害等為鑑定，而為鑑定人職務之行為。上訴人
是否因其鑑定受有不利之結果，應取決於丙○○是否依鑑定報告
為請求，以及法院是否採信其鑑定意見而定。已難認鑑定人（庚
○○）之鑑定與上訴人受不利判決間，有相當因果關係。況上訴
人亦未能證明庚○○之鑑定有何不實之處。足認上訴人以庚○○
鑑定結果使其多付工程款為由，訴請庚○○與丙○○共同賠償工
程款三十一萬四千三百八十五元之本息，為無理由。上訴人另主
張系爭房屋有十九項瑕疵，應拆除重建，以及前案支出訴訟費、
鑑定費暨丙○○依執行程序就前案確定判決獲得清償等造成其財
產及非財產上之損害，據以請求庚○○、丙○○及其下包商即被
上訴人丁○○（一樓鋁窗施工者）、己○○（樓梯樓板鋼筋施工
者）、戊○○（水電部分施工者）、壬○○（橫樑部分施工者）
（下稱庚○○等六人）應就其等偷工減料及於前案作不實證詞，
共同賠償五百十八萬二千三百十一元本息部分，則因上訴人所指
其中第一項至十八項瑕疵，業經前案就是否構成瑕疵，及應如何
補償為審認，且就須補償部分已自應給付丙○○之尾款中扣除，
可見上訴人之損害已受填補，即不得再依其他法律關係，請求庚
○○等六人賠償。而系爭房屋早於八十八年三月二十三日前已交
付上訴人占有使用，姑不論上訴人所稱之第十九項瑕疵是否確實
存在，單就其遲至九十四年三月二日始為該部分之主張及請求，
庚○○等六人依民法第四百九十九條規定為時效抗辯，亦有理由
。丙○○依前案確定判決聲請強制執行而獲償訴訟費用、鑑定費
用、工程款本息，為其權利之行使，並不構成侵權行為或不當得
利，上訴人關此部分之請求，更無理由。此外，被上訴人辛○○
為丙○○之女，其製作請款單、存證信函、為丙○○之訴訟代理
人，以及被上訴人戊○○於偵審程序中之陳述，核屬權利之正當
行使；上訴人告訴被上訴人公然侮辱、故意誹謗、教唆恐嚇取財
、妨害名譽、偽證等罪行，均經檢察官對被上訴人為不起訴處分
確定，上訴人以其因系爭房屋之偷工減料及受被上訴人之威脅、
恐嚇、偽證等，而罹患腰痛、憂鬱症，致其名譽、自由、人格、
信用受損，請求被上訴人或個別或共同賠償非財產上之損害，自
屬無理。因而為上訴人依侵權行為等法律關係，請求被上訴人給
付（賠償）均無理由之判斷。爰予維持第一審所為上訴人敗訴之
判決，駁回其上訴及追加之訴，經核於法洵無違誤。上訴意旨，
指摘原審採證、認事之職權行使及原判決贅述理由為不當，求予
廢棄原判決，非有理由。
據上論結，本件上訴為無理由。依民事訴訟法第四百八十一條、
第四百四十九條第一項、第七十八條，判決如主文。
中    華    民    國  九十九  年    三    月  二十五  日
                      最高法院民事第三庭
                          審判長法官  蘇  茂  秋
                                法官  陳  碧  玉
                                法官  王  仁  貴
                                法官  張  宗  權
                                法官  葉  勝  利
本件正本證明與原本無異
                                      書  記  官
中    華    民    國  九十九  年    四    月    七    日
                                                     ｍ

司法院資訊處製作；財團法人民間司法改革基金會備份。
